臺灣彰化地方法院刑事判決　　　　　　 100年度訴字第1356號
公　訴　人　臺灣彰化地方法院檢察署檢察官
被　　　告　趙志博
上列被告因違反毒品危害防制條例案件，經檢察官提起公訴（10
0 年度毒偵字第1333號），被告於準備程序進行中就被訴事實為
有罪之陳述，本院合議庭裁定改由受命法官獨任以簡式審判程序
審理，判決如下：
    主    文
趙志博施用第一級毒品，累犯，處有期徒刑玖月。
    犯罪事實
一、趙志博前於民國94年間因妨害兵役治罪條例案件，經本院以
    94年度簡字第195 號判決判處有期徒刑3 月確定；又於94年
    間因連續施用毒品案件，經本院以94年度訴字第801 號判決
    判處應執行有期徒刑1 年4 月，嗣經上訴，由臺灣高等法院
    臺中分院以94年度上訴字第2548號判決撤銷原判決並判處應
    執行有期徒刑1 年6 月確定，嗣上開2 案經臺灣高等法院臺
    中分院以95年度聲字第355 號裁定應執行有期徒刑1 年8 月
    確定，經送監執行，甫於96年5 月20日縮短刑期執行完畢。
    又其曾於87年間因施用毒品案件，經送觀察、勒戒後，認無
    繼續施用毒品之傾向，於87年8 月1 日執行完畢，並經臺灣
    高等法院臺中分院以87年度上訴字第1751號判決免刑確定；
    復於前開觀察勒戒執行完畢釋放後5 年內之92年間因施用毒
    品案件，經本院裁定送勒戒處所施以觀察、勒戒後，認有繼
    續施用毒品之傾向，經本院以92年度毒聲字第1058號裁定令
    入戒治處所施以強制戒治，嗣於93年1 月9 日因毒品危害防
    制條例修正實施，毋庸執行殘餘戒治而視為執行完畢，所涉
    刑案部分則經本院以92年度訴字第922 號判決判處應執行有
    期徒刑9 月確定。詎仍不知悔改，復基於施用第一級毒品海
    洛因之犯意，於100 年5 月18日晚上10時許，在其位於彰化
    縣員林鎮崙雅里崙雅巷18號之住處，以將海洛因摻水置於針
    筒內注射之方式，施用第一級毒品海洛因1 次。嗣於100 年
    5 月21日中午12時30分許，趙志博行經彰化縣大村鄉○○村
    ○○○路口汪厝橋前時為警盤查，趙志博於未被有偵查犯罪
    職權之機關或公務員發覺本案施用第一級毒品之犯行前，即
    主動向員警供承有上開施用第一級毒品犯行，自首而接受裁
    判，且員警經其同意採尿送驗，結果呈可待因及嗎啡陽性反
    應，而悉上情。
二、案經彰化縣警察局員林分局報告臺灣彰化地方法院檢察署檢
    察官偵查起訴。
    理    由
一、本案被告趙志博所涉為死刑、無期徒刑、最輕本刑為3 年以
    上有期徒刑或高等法院管轄第一審案件以外之罪，並於本院
    行準備程序時就被訴事實為有罪之陳述，本院合議庭依刑事
    訴訟法第273 條之1 第1 項規定，裁定改由受命法官獨任行
    簡式審判程序，先予敘明。
二、訊據被告對於上開事實均坦承不諱，且其為警採集之尿液送
    驗結果，呈可待因及嗎啡陽性反應，此有詮昕科技股份有限
    公司100 年6 月14日報告編號00000000號濫用藥物尿液檢驗
    報告（偵卷第9 頁）、彰化縣警察局員林分局委託檢驗尿液
    代號與真實名對照認證單（偵卷第8 頁）各1 紙在卷可憑。
    足認被告自白與事實相符，本件事證明確，被告犯行堪予認
    定。
三、按毒品危害防制條例就施用毒品者，僅限於「初犯」及「5
    年後再犯」二種情形，始應先經觀察、勒戒或強制戒治程序
    。倘被告於5 年內已再犯，經依法追訴處罰，縱其第3 次（
    或第3 次以上）再度施用毒品之時間，在初犯經觀察、勒戒
    或強制戒治執行完畢釋放5 年以後，已不合於「5 年後再犯
    」之規定，且因已於「5 年內再犯」，顯見其再犯率甚高，
    原實施觀察、勒戒或強制戒治，已無法收其實效，即應依毒
    品危害防制條例第10條處罰（參照最高法院95年度第7 次刑
    事庭會議決議、97年度第5 次刑事庭會議決議意旨）。經查
    ，本案被告前因施用毒品案件，經送觀察、勒戒後，於87年
    8 月1 日執行完畢釋放，又於觀察、勒戒執行完畢釋放後5
    年內，再因施用毒品等案件，經本院裁定送觀察勒戒、強制
    戒治，並經判處有期徒刑確定，復為本案施用毒品犯行經警
    查獲，揆諸前開說明，自與前揭條例第20條第3 項之規定僅
    得適用於「5 年後再犯」之情形不符，公訴人就被告本案施
    用毒品之犯行提起公訴，核無違誤，自應由本院依法判決。
四、核被告所為，係犯毒品危害防制條例第10條第1 項之施用第
    一級毒品罪。被告為施用毒品而持有第一級毒品，其持有之
    低度行為應為施用之高度行為所吸收，不另論罪。被告有前
    揭刑案執行完畢之情形，此有臺灣高等法院被告前案紀錄表
    1 份在卷可按，其受有期徒刑之執行完畢後，5 年內故意再
    犯本案有期徒刑以上之罪，為累犯，應依刑法第47條第1 項
    規定加重其刑。末按，刑法第62條所謂「發覺」，固非以有
    偵查犯罪職權之機關或人員確知其人犯罪無誤為必要，而於
    對其發生嫌疑時，即得謂為已發覺；但此項對犯人之嫌疑，
    仍須有確切之根據得為合理之可疑者，始足當之，若單純主
    觀上之懷疑，要不得謂已發生嫌疑（最高法院72年度台上字
    第641 號判例意旨參照）。本案被告施用第一級毒品之犯行
    ，係於員警執行巡邏勤務時為警盤查，斯時客觀上尚無任何
    跡象足以判斷被告有施用毒品之犯行，乃主動向詢問之員警
    坦承上開犯行，故其在有偵查犯罪職權之機關或個人發覺其
    犯罪前，向承辦警員自首其施用第一級毒品之犯行，嗣並配
    合接受採尿檢驗等情，此有彰化縣警察局員林分局村上派出
    所偵訊筆錄及刑事案件報告書附卷可憑（偵卷第1 頁、第3
    頁反面），足認被告確係在警員未發現有確切之根據得為合
    理之懷疑前，即主動供述其施用第一級毒品，此部分犯行自
    屬符合自首之要件無誤，爰依刑法第62條前段之規定，予以
    減輕其刑，並依刑法第71條第1 項之規定，先加後減之。爰
    審酌被告曾因施用毒品經送觀察、勒戒及強制戒治，仍未知
    警惕，又再犯本案之罪，足見其雖經觀察、勒戒及強制戒治
    之治療程序，仍未徹底戒除惡習遠離毒害，顯然無視於毒品
    對於自身健康之戕害及國家對於杜絕毒品犯罪之禁令，本應
    予以嚴懲，惟斟酌被告施用毒品僅戕害己身，且犯後坦承犯
    行，態度良好等一切情狀，量處如主文所示之刑，以示懲儆
    。
據上論斷，應依刑事訴訟法第273 條之1 第1 項、第299 條第1
項前段，毒品危害防制條例第10條第1 項，刑法第11條前段、第
47條第1 項、第62條前段，判決如主文。
本案經檢察官蔡奇曉到庭執行職務。
中    華    民    國    100   年    12   月     7    日
                  刑事第八庭    法  官   江彥儀
以上正本證明與原本無異。
如不服本判決應於收受判決後10日內向本院提出上訴書狀，並應
敘述具體理由；其未敘述上訴理由者，應於上訴期間屆滿後20日
內向本院補提理由書（均須按他造當事人之人數附繕本）「切勿
逕送上級法院」。
中    華    民    國    100   年    12   月     7    日
                                書記官   黃明慧
附錄本案論罪科刑法條:
毒品危害防制條例第10條第1項
施用第一級毒品者，處 6 月以上 5 年以下有期徒刑。